臺北高等行政法院判決　　　　　　　　　　　　　　　九十二年度簡字第八二五號
　　原　　　告　甲○○
　　被　　　告　基隆市環境保護局
　　代　表　人　李梁（局長）
　　訴訟代理人　丙○○
　　　　　　　　乙○○
右當事人間因廢棄物清理法事件，原告不服基隆市政府中華民國九十二年九月十二日
基府秘法壹字第０九二００九一八一一號訴願決定，提起行政訴訟。本院判決如左：
　　主  文
訴願決定及原處分（即中華民國九十二年六月十六日基環廢字第００七０八號基隆市
環保局執行違反廢棄物清理法案件處分書）關於科處罰鍰新台幣肆仟伍佰元部分均撤
銷。
原告其餘之訴駁回。
訴訟費用由原告負擔二分之一，餘由被告負擔。
　事實
一、事實概要：
    原告以拾荒為業，常年收撿廢棄物（含資源回收等雜物），並堆置於屋內、外整
    條巷道兩側，附近商店及住家陳情不斷，被告稽查人員接獲陳情前往勸導，並請
    清潔隊多次協助清除，惟清除後又持續產生。原告未確實改善環境衛生，已嚴重
    影響附近居民生活品質，被告遂依違反廢棄物清理法第二十七條第三款規定告發
    處分，原告不服，提起訴願，經遭決定駁回，遂提起行政訴訟。
二、兩造聲明：
　(一)原告聲明：訴願決定及原處分均撤銷。
　(二)被告聲明：
    1.駁回原告之訴。
    2.訴訟費用由原告負擔。
三、兩造之陳述：
　(一)原告主張之理由：系爭地點雜物是遊民所堆置，且系爭二一二巷口為垃圾收集點
    ，收集時間為下午一點三十分，但被告僅收資源垃圾，而無顧無價值之垃圾。該
    地因地緣關係，雜物常遭棄置，與原告無關。
  (二)被告主張之理由：
    1.按廢棄物清理法第二十七條第三款規定：「在指定清除地區內嚴禁有左列行為
      ：一、．．．三、於路旁、屋外或屋頂曝晒、堆置有礙衛生整潔之物。‧‧‧
      」第五十條第三款規定「有下列情形之一者，處新台幣一千二百元以上六千元
      以下罰鍰。經限期改革，屆期仍未完成改善者，按日連續處罰‧‧‧三、第二
      十七條各款行為之一。」同法第十一條八款規定：「四公尺以內之公共巷、弄
      路面及水溝，由相對戶或相鄰戶分別各半清除。」
    2.本件該堆置之物品經所屬稽查人員查證為原告長期所堆置；該巷道內狹窄，原
      告又於兩側長期堆置雜物，造成環境污染髒亂、嚴重影響市容觀瞻及環境衛生
      及行人通行不便，致民眾質疑公權力。原告雖稱系該地點物品是遊民所堆置，
      惟並無相關事證足資證明。
    3.基隆市自民國（下同）八十七年起實施垃圾不落地政策，民眾等能遵守垃圾車
      收集垃圾時間，並無任意丟棄垃圾情形。原告所稱何人能遵守垃圾時間實非事
      實，且經附近民眾陳述巷內堆放之雜物乃原告所堆置，非民眾所丟棄之垃圾，
      原告所稱乃卸責之詞。
    4.廢棄物清理法第十一條八款規定四公尺以內之公共巷、弄路面及水溝，由相對
      戶或相鄰戶分別各半清除。原告未維護自家環境衛生清潔，又製造髒亂，本應
      受罰。依所附資料照片所示，現場地點堆置情形觀之，屬於路旁、屋外曝曬、
      堆置有礙衛生整潔之物其行為違反廢棄物清理法第二十七條第三款之規定，被
      告依法裁罰應無違誤。
　　理  由
一、本件係適用簡易程序事件，爰不經言詞辯論為判決。
二、按廢棄物清理法第二十七條第二款規定：「在指定清除地區內嚴禁有左列行為：
    一、‧‧‧三、於路旁、屋外或屋頂曝晒、堆置有礙衛生整潔之物。‧‧‧」第
    五十條第三款規定「有下列情形之一者，處新台幣一千二百元以上六千元以下罰
    鍰。經限期改善，屆期仍未完成改善者，按日連續處罰‧‧‧三、為第二十七條
    各款行為之一。」
三、本件原告經人檢舉，被告於九十二年三月二十日至原告住所即其基隆市○○路二
    一二巷一號處，查獲原告於屋前、巷內，堆置有礙衛生整潔之物，並分別於同年
    三月二十八日及五月五日再至現場查看，情形未改善，仍分別開出告發單之事實
    ，有環保報案中心陳情案件處理電腦管制單、稽查記錄表、告發單及照片影本附
    卷可稽。原告雖為如事實欄所載之主張，否認現場之廢棄物為其所堆置。惟查原
    告自承住於上址（其為所有權人），且觀諸上開照片上系爭廢棄物置於屋前之堆
    置狀態，顯係經人整理，應非原告所主張之遊民所棄置，原告所辯並不可採。被
    告主張係原告所堆置，應可採信。
四、原告固有上開違規事實，然被告於準備程序中自承於九十二年三月二十八日及五
    月五日所查看到的廢棄物均相同，這期間並未派人清理，足見被告於九十二年三
    月二十八日及五月五日所告發之違規事實，係屬同一事實，而被告對此二次告發
    ，於同日即同年六月十六日同時依上開廢棄物清理法第五十條第三款規定，分別
    科處罰鍰一千二百元及四千五百元，係就一同事實為二次處罰，且因係同時作成
    處分，並非第一次處罰後，限期改善未改善再為處罰，不符合「經限期改善，屆
    期仍未完成改善者，按日連續處罰」之要件。因而，被告所作科處罰鍰一千二百
    元處分部分，固屬合法，惟科處罰鍰四千五百元處分部分，則違反一事不二罰原
    則，應屬違法。訴願決定均予維持，就科處罰鍰一千二百元處分部分，固無不合
    ，而就科處罰鍰四千五百元部分，則有未合。原告訴請撤銷，就科處罰鍰四千五
    百元部分，為有理由，爰將該部分及其訴願決定撤銷，其餘部分則無理由，應予
    駁回。
五、據上論結，本件原告之訴為一部有理由，一部無理由，爰依行政訴訟法第一百零
    四條、民事訴訟法第七十九條但書，判決如主文。
中　　　華　　　民　　　國　　九十三　　年　　五　　　　月　　十四    日
                                  臺北高等行政法院  第二庭
      　　　　　　　　　　　　　　　　　　　　      法　官　吳東都
右為正本係照原本作成。
本件以訴訟事件所涉及之法律見解具有原則性者為限，始得於本判決送達後二十日
內向本院提出上訴狀並表明上訴理由，如已於本判決宣示後送達前提起上訴者，應
於判決送達後二十日內補具上訴理由（均按他造人數附繕本），且經最高行政法院
許可後方得上訴。
中　　　華　　　民　　　國　　九十三　　年　　　五　　　月　　 十四 　　日
　　　　　　　　　　      　　　　　　　　　　      書記官　李金釵
